臺灣新竹地方法院刑事判決
111年度重訴字第1號
公  訴  人  臺灣新竹地方檢察署檢察官
被      告  陳瑋辰



上列被告因妨害秩序案件，經檢察官提起公訴（110年度少連偵
字第169號），經本院合議庭裁定改行簡式審判程序，判決如下:
    主  文
己○○犯在公共場所聚集三人以上施強暴在場助勢罪，處有期徒刑
貳月，如易科罰金，以新臺幣壹仟元折算壹日。
    事  實
一、緣戊○○與甲○○前於民國110年11月19日凌晨某時許，在新竹
    市北區經國路笑傲江湖KTV內發生肢體衝突後，戊○○為此心
    生不滿，基於意圖供行使之用而攜帶兇器在公共場所聚集三
    人以上首謀實施強暴之犯意，於同日晚間11時許，以LINE通
    訊軟體聯繫丁○○陪同其前往尋找甲○○質問談判並聚眾助陣，
    丁○○應允後，隨即委由庚○○（綽號「小蔡」）邀集辛○○（綽
    號「阿學」，另行審結）、乙○○（綽號「凱文」)，再由辛○○邀集己○○（綽號「阿辰」）、丙○○（綽號「長腳」）、壬○○（綽號「小宇」）(以上戊○○、甲○○、丁○○、庚○○、乙○○、
    丙○○、壬○○均已審結），復由壬○○邀集少年黃○銓（另由本
    院少年法庭審理，尚難認己○○等人知悉黃○銓為未成年人）
    等人，由丁○○駕駛車牌號碼00-0000號自用小客車搭載戊○○
    及黃○銓，庚○○駕駛車牌號碼0000-00號自用小客車、辛○○駕
    駛車牌號碼000-0000號自用小客車搭載己○○、丙○○及壬○○、
    乙○○駕駛車號000-0000號自用小客車尾隨在丁○○所駕駛之上
    開車輛後方，於110年11月20日凌晨0時16分許，共同前往新
    竹市○區○○路0段000號日正茶行（下稱日正茶行）附近，欲
    找尋甲○○理論，適逢甲○○搭乘李昇展所駕駛車牌號碼000-00
    00號自用小客車及後方由王文賢、李承威、林子琪、陳冠綸
    等人（所涉妨害秩序罪嫌部分，由檢察官為不起訴處分）駕
    車尾隨之車輛沿新竹市北區東大路2段由東往西方向行駛而
    來，戊○○即攜帶制式手槍1支奔向甲○○，乙○○、丙○○共同基
    於意圖供行使之用而攜帶兇器在公共場所聚集三人以上施強
    暴在場助勢之犯意聯絡，己○○、丁○○、庚○○、辛○○、壬○○共
    同基於在公共場所聚集三人以上施強暴在場助勢之犯意聯絡
    ，由乙○○及丙○○分持棍棒，與己○○、壬○○、黃○銓等人共同
    朝甲○○車輛行駛而來之方向奔跑前行，丁○○、辛○○、庚○○在
    車旁察看，而以此方式在公共場所聚集三人以上在場助勢，
    甲○○、戊○○則分持改造手槍及制式手槍開槍射擊，過程中黃
    ○銓之右前臂遭甲○○射及中彈，甲○○隨即迅速駛離現場。嗣
    甲○○、戊○○主動向警方自首而循線查獲上情。
二、案經新竹市警察局第一分局報告臺灣新竹地方檢察署檢察官
    偵查起訴。
　　理  由
壹、程序部分：
一、按被告以外之人，於審判外之言詞或書面陳述，除法律有規
    定者外，不得作為證據。被告以外之人於審判外之陳述，雖
    不符同法第159條之1至之4之規定，而經當事人於審判程序
    同意作為證據，法院審酌該言詞陳述或書面陳述作成時之情
    況，認為適當者，亦得為證據；又當事人、代理人或辯護人
    於法院調查證據時，知有第159條第1項不得作為證據之情形
    ，而未於言詞辯論終結前聲明異議者，視為有前項之同意，
    刑事訴訟法第159條第1項、第159條之5定有明文。查本件被
    告以外之人於審判外之言詞或書面陳述屬傳聞證據部分，檢
    察官、被告己○○於本院準備程序中並未爭執證據能力，且迄
    於言詞辯論終結前亦未聲明異議，復本院認其作成之情形並
    無不當情形，經審酌後認為適當，均應認於本案有證據能力
    。
二、至於卷內所存經本院引用為證據之非供述證據部分，與本件
    待證事實間均具有關連性，且無證據證明係公務員違背法定
    程序所取得，依刑事訴訟法第158條之4之反面解釋，自有證
    據能力。 　　
貳、實體部分：
一、認定犯罪事實所憑之證據及理由：
　　上揭犯罪事實，業據被告己○○於警詢、偵查、本院準備程序
    及審理中坦承不諱(少連偵卷㈠第79至80頁反面、256頁正反
    面、本院卷㈢36、42頁)，核與證人即同案被告丁○○(少連偵
    卷㈠第69至70頁反面、255至256頁)、庚○○(少連偵卷㈠第94至
    95頁反面、259至260頁)、乙○○(少連偵卷㈠第99至100頁反面
    、少連偵卷㈡第85頁正反面)、丙○○(少連偵卷㈠第84至85頁反
    面、263頁正反面)、壬○○(少連偵卷㈠第89至90頁反面、261
    至262頁)於警詢、偵查、本院準備程序及審理中、辛○○(少
    連偵卷㈠第74至75頁反面、少連偵卷㈡第83頁反面至84頁)於
    警詢、偵查中、甲○○(少連偵卷㈠第35至37頁反面、171至172
    、235至237頁、聲羈卷第31至39頁、本院卷㈠第73至77頁、2
    79頁、本院卷㈡第38、186頁)、戊○○(少連偵卷㈠第12至15、1
    66至167、250至252頁反面、聲羈卷第15至21頁、本院卷㈠第
    87至93、279頁、本院卷㈡第38、187頁)於警詢、偵查、羈押
    庭、本院移審訊問、準備程序及審理中、證人即少年黃○銓(
    少連偵卷㈠第60至61頁反面、216至217頁)、李昇展(少連偵
    卷㈠第108頁正反面、110頁正反面、少連偵卷㈡第117頁正反
    面、136至137頁)、李承威(少連偵卷㈠第126至127、240頁正
    反面、少連偵卷㈡第85頁反面至86頁)、林子琪(少連偵卷㈠第
    131至132頁、少連偵卷㈡第84頁正反面)、陳冠侖(少連偵卷㈠
    第136至137頁、少連偵卷㈡第84頁反面至85頁)於警詢及偵查
    中、王文賢(少連偵卷㈠第118至119頁)於警詢中、證人即日
    正茶行承租人楊宏翊(少連偵卷㈡第114頁正反面、第135頁)
    於警詢及偵查中證述情節大致相符，並有新竹馬偕紀念醫院
    (下稱馬偕醫院)診斷證明書（少連偵卷㈠第62頁）、馬偕醫
    院110年12月8日馬院竹急醫乙字第1100015649號函及所附急
    診病歷資料（少連偵卷㈠第200至213頁）、現場監視器影像
    擷取照片25張（少連偵卷㈠第141至147頁）、現場槍擊及彈
    殼照片11張（少連偵卷㈠第148至153頁）、行駛路線GOOGLE
    地圖2張（少連偵卷㈠第154至155頁）、車號000-0000號之查
    詢汽車車籍列印資料1紙（少連偵卷㈠第113頁）、新竹市警
    察局鑑識科刑案現場勘察報告（含現場證物清單、採證同意
    書、勘驗照片193張）（少連偵卷㈡第3至68頁反面）、新竹
    市警察局第一分局110年12月30日竹市警一分偵字第1100030
    550號函及所附內政部警政署刑事警察局(下稱刑事警察局)1
    10年12月17日刑生字第1108032821號鑑定書及刑事案件證物
    採驗紀錄表（少連偵卷㈡第102至105頁反面）、刑事警察局1
    10年12月15日刑鑑字第1108035076號鑑定書1份及照片15張
    （少連偵卷㈠第220至222頁）、刑事警察局111年1月12日刑
    鑑字第1108035074號鑑定書（本院卷㈠第117頁正反面）、刑
    事警察局111年1月14日刑鑑字第1108035075號鑑定書1份（
    本院卷㈠第123至126頁）、新竹市警察局第一分局(搜索)扣
    押筆錄、扣押物品目錄表共3份(少連偵卷㈠第16至18、39至4
    1、101至103頁)、現場查獲及槍枝照片（少連偵卷㈠第28頁
    正反面、49至52頁）、槍擊事件現場示意圖1紙（少連偵卷㈠
    第224頁）、車號000-0000號遭槍擊彈孔照片共10張（少連
    偵卷㈠第225至229頁）、現場模擬射擊照片共6張（少連偵卷
    ㈠第230至232頁）、同案被告甲○○於偵訊時模擬開槍之照片1
    張（少連偵卷㈠第239頁）、新竹市警察局第一分局111年3月
    9日竹市警一分偵字第1110005567號函附員警職務報告1份（
    本院卷㈠第357至367頁）、檢察官於111年3月14日庭呈之員
    警職務報告及監視器翻拍照片共1份（本院卷㈠第371至388頁
    ）附卷可憑。足徵被告之自白與事實相符，堪可採信。綜上
    ，被告就上揭犯罪事實所載犯行，事證明確，堪以認定，應
    依法論科
二、論罪科刑：　
（一）核被告己○○所為，係犯刑法第150條第1項前段之在公共場
      所聚集三人以上施強暴在場助勢罪。
（二）按共犯在學理上，有「任意共犯」與「必要共犯」之分，
      前者指一般原得由一人單獨完成犯罪而由二人以上共同實
      施之情形，當然有刑法總則共犯規定之適用；後者係指須
      有二人以上之參與實施始能成立之犯罪而言。且「必要共
      犯」依犯罪之性質，尚可分為「聚合犯」與「對向犯」，
      其二人以上朝同一目標共同參與犯罪之實施者，謂之「聚
      合犯」，如刑法分則之公然聚眾施強暴、脅迫罪、參與犯
      罪結社罪、輪姦罪等是，因其本質上即屬共同正犯，故除
      法律依其首謀、下手實施或在場助勢等參與犯罪程度之不
      同，而異其刑罰之規定時，各參與不同程度犯罪行為者之
      間，不能適用刑法總則共犯之規定外，其餘均應引用刑法
      第28條共同正犯之規定（最高法院81年台非字第233號判
      例意旨參照）。準此，被告己○○與丁○○、庚○○、乙○○、丙○○、壬○○、辛○○等人間，對於在公共場所聚集三人以上施
      強暴在場助勢犯行，具有犯意聯絡及行為分擔，應論以共
      同正犯。惟參諸最高法院79年度台上第4231號判決意旨，
      刑法條文有「結夥三人以上」者，其主文之記載並無加列
      「共同」之必要，是本條文以「聚集三人以上」為構成要
      件，自應為相同解釋。
（四）爰以行為人之責任為基礎，審酌被告僅因友人邀集，即聚
      眾在上開公共場滋事，對於公共秩序造成危害，殊值非難
      ，所幸犯後尚知坦承犯行，兼衡被告自述高中畢業之智識
      程度，現為新竹貨運之包裝員工，未婚無子，與友人同住
      之家庭經濟狀況等一切情狀，量處如主文所示之刑，並諭
      知易科罰金之折算標準。
據上論斷，應依刑事訴訟法第273條之1第1項、第299條第1項前
段，判決如主文。 
本案經檢察官葉子誠提起公訴，檢察官林李嘉到庭執行職務。
中　　華　　民　　國   111    年    8     月   8    日
                  刑事第三庭  法  官  黃怡文
以上正本證明與原本無異。
如不服本判決應於收受本判決後20日內向本院提出上訴書狀，上
訴書狀應敘述具體理由。上訴書狀未敘述上訴理由者，應於上訴
期間屆滿後20日內補提理由書狀於本院(均須按他造當事人之人
數附繕本 )「切勿逕送上級法院」。 
中　　華　　民　　國　　111 　年　　8 　　月　　9 　　日
                              書記官  謝沛真
附錄本案所犯法條：
中華民國刑法第150條
在公共場所或公眾得出入之場所聚集三人以上，施強暴脅迫者，
在場助勢之人，處1年以下有期徒刑、拘役或10萬元以下罰金；
首謀及下手實施者，處6月以上5年以下有期徒刑。
犯前項之罪，而有下列情形之一者，得加重其刑至二分之一：
一、意圖供行使之用而攜帶兇器或其他危險物品犯之。
二、因而致生公眾或交通往來之危險。